【裁判字號】    92,抗,1
【裁判日期】    920314
【裁判案由】    偽造文書等
【裁判全文】
臺灣高等法院刑事裁定                                  九十二年度抗字第一號
    抗  告  人
    即 自訴 人  思力國際股份有限公司
    代  表  人  甲○○
    被      告  乙○○
    被      告  丙○○
右抗告人因被告偽造文書等案件，不服臺灣台北地方法院中華民國九十一年十二月五
日所為裁定（八十九年度自字第七六０號）提起抗告，本院裁定如左：
    主  文
原裁定撤銷，發回台灣台北地方法院。
    理  由
一、本件自訴意旨略以：自訴人思力國際股份有限公司（下稱思力公司）與法香國際
    有限公司（下稱法香公司）係關係企業，自訴人委由法香公司自外國進口商品，
    被告乙○○係自訴人之業務經理，利用其職務之便，未經公司授權及同意，將自
    訴人委由法香公司進口十四個貨櫃之商品，價值約新台幣（下同）四億元左右，
    擅自偽造相關證件及轉讓書等文件，非法轉讓案外人牧羊人有限公司（下稱牧羊
    人公司），而丙○○為牧羊人公司之法定代理人，恐係被告乙○○之共犯，因認
    被告乙○○、丙○○涉犯有刑法第二百十條、三百三十六條之罪嫌。
二、原審裁定意旨略以：自訴人於提起自訴時，不僅誤植被告乙○○為黃麗芳，猶向
    原審請求逕向被告「黃麗芳」限制出境，俟於八十九年十月三日再狀改被告姓名
    為乙○○，足見其所認定之被告人別、犯罪事實，並未詳查，已屬操切，況證人
    王勝賢亦到庭證稱，要查自訴人所指提單號碼受貨人及第三者所據以提貨之憑證
    ，須有自訴人提出船名、航次、提單號碼等資料等語，然自訴人並未提出資料以
    供比對，而經二度向內政部警政署刑事警察局函調華邑報關有限公司進口報單資
    料，與自訴人所提出之匯款資料，未見有何相符之處，另自訴人對於另一被告丙
    ○○，僅因其身為牧羊人公司負責人，即被自訴人「以為」、「恐係」被告乙○
    ○之共犯，更屬臆測之詞，並足認被告丙○○選任辯護人所稱自訴人沒有提出犯
    罪事實、地點、手法，我們無從答辯等語，並非無據。縱情，自訴意旨對於被告
    等之犯罪事實、時間、地點、手法，毫無舉證，復經比對現有航運、匯款資料，
    又無自訴人所指之情形，尚難認被告有何偽造文書及業務侵占犯行，此外，復查
    無其他積極證據據足以證明自訴人前述所指為真實，犯嫌即有不足，爰依法裁定
    自訴駁回等語。
三、本件抗告意旨略以：（一）書類之撰寫或有誤植之情形，此見法院判決後，猶有
    更正裁定之情形自明，原審以自訴人將被告乙○○之名字誤植作為駁回自訴裁定
    之理由之一，無法令人接受，況人名之誤植與「犯罪嫌疑不足」應屬二事。（二
    ）次查，自訴人於九十年十一月二十三日曾續提調查證據狀，除聲請原審函調刑
    事警察局偵七組有關華邑報關有限公司進口報單資料外，亦陳報系爭貨櫃運送船
    舶之船名資料等，然原審裁定內容卻謂自訴人迄未提出資料以供比對，恐與事實
    不符，而相關資料及載貨證券，自訴人更早於九十年二月二十二日已提出，原審
    裁定內容尚有未合。（三）本案之爭點相當單純，即自訴人所有之貨本應由自訴
    人領取，而何以遭被告領取，自應由被告舉證其有得系爭貨櫃，原審在乙○○未
    出庭情況下，即以「犯罪嫌疑不足」作出有利於被告乙○○之裁定，實令人遺憾
    。（四）另自訴人於自訴狀中已陳明被告丙○○與自訴人間未有任何法律關係，
    何以有自訴人系爭貨櫃之貨，原審未針對此點調查，徒以「犯罪嫌疑不足」而駁
    回自訴，亦屬未妥。為此提出抗告，請求撤銷原裁定。
四、按法院或受命推事（法官）於自訴案件第一次審判期日前訊問自訴人及被告及蒐
    集或調查，如認為案件有第二百五十二條至第二百五十四條之情形，得裁定駁回
    自訴，此刑事訴訟法第三百二十六條第三項固定有明文。然所謂「罪證不足」，
    應以被告「顯無」自訴人所指之犯行，又查無其他積極事證足證被告有自訴人所
    指訴之事實，始能以犯罪嫌疑不足為由裁定駁回。經查，本件自訴人對被告乙○
    ○等人提出偽造文書等罪嫌之自訴，已據其提出八十九年九月二日向財政部關稅
    總局函請代查法香公司自法國口十四個貨櫃商品遭人冒領之函文影本，及委由陽
    明海運公司運送資料、思力公司報給法商匯款水單影本、法商給思力公司貨品傳
    單影本、乙○○
    公司在台灣均有設立登記，亦經原審向台北市政府建設局函調屬實，而本件經自
    訴人聲請向台北市刑事警察局偵七組調閱相關資料，並查明是否有向警方提出告
    訴，亦經該組函送相關資料，足見本案在提起自訴前，警方已受案調查，足見自
    訴人提起本件自訴之事實顯非無稽，然該組回函並未說明是否是自訴人報案告訴
    ，此疑點原審並未予以調查清楚。又被告於原審八十九年九月二十一日調查筆錄
    陳稱：並非向自訴人進貨，系爭產品的亞洲總代理是黃樹雄等語，則證人黃樹雄
    在本件中即具有關鍵性，但亦未見原審傳訊證人調查被告所言是否屬實，且自訴
    人亦聲請傳訊證人即華邑報關有限公司職員王勝賢、張德瑞二人到庭做證，依其
    二人於原審九十年十月二十五日調查時亦證實受法香公司之委託報關，對於提單
    所載之受貨人是誰，亦表示要查，並證陳要找提單須要船名、航次、提單號碼等
    語，自訴人並提出船名，請求原審調查，然原審對於上開重要證據，並未續予查
    證，實有證據未予調查之情，依前開證據顯示被告乙○○確實涉有重嫌，黃女實
    有到案說明釐清之必要，然黃女經原審查址，並多次傳訊未到，益證自訴事實內
    容之所述，原審對於黃女未進一步予以拘提到案調查，此犯嫌疑點實未得到釐清
    ，原審對於自訴人所提諸多疑點，均未調查清楚，復以主嫌乙○○亦未到庭說明
    ，竟以自訴人誤植被告乙○○之姓名一情及自訴人未提出船名航次提單以供調查
    為由，遽認被告乙○○等罪證不足，然以自訴人於原審調查過程中已補正被告「
    黃麗芳」為「乙○○」，被告自訴對像既有其人，姓名雖有誤繕，並不影響自訴
    之對像，原審以此誤繕情狀，做為被告乙○○罪證不足之理由之一，稍嫌速斷，
    又以自訴人於九十年十一月二十三日調查聲請狀，除請求函詢刑事局有關華邑報
    關有限公司報單資料外，亦陳報系爭貨櫃運送船舶之名稱（見所提出之附件一）
    ，且前開證人王勝賢、張德瑞亦到庭證實是法香公司委託報關，對於提單所載之
    受貨人是誰，亦提供只要找出船名航次提單號碼等調查之方法即可查出，原審對
    此均未予深入調查，疑點既未釐清，即認被告乙○○及丙○○顯無自訴人所指證
    之犯行，認其罪證不足，裁定駁回自訴，顯然原審在職權上並未盡其調查之能事
    ，尚屬率斷，抗告意旨認原審未盡調查，徒以犯罪嫌疑不足駁回自訴，尚有未合
    等語，洵有理由，自應由本院將原裁定撤銷，發回原審更為調查，並為適法處理
    。
三、爰依刑事訴訟法第四百十三條前段裁定如主文。
中      華      民      國      九十二    年    三      月      十四    日
                              台灣高等法院刑事第十六庭
                                  審判長法  官  許  增  男
                                        法  官  陳  孟  瑩
                                        法  官  周  煙  平
右正本證明與原本無異。
不得再抗告。
                                        書記官  蕭  麗  珍
中      華      民      國    九十二    年      三      月     十七     日


司法院資訊處製作；財團法人民間司法改革基金會備份。
